【裁判字號】    90,上訴,1505
【裁判日期】    900612
【裁判案由】    搶奪
【裁判全文】
臺灣高等法院刑事判決                            九十年度上訴字第一五五號
    上  訴  人  甲○○
    即  被  告
右上訴人因被告搶奪案件，不服臺灣士林地方法院八十九年度訴字第三八五號，中華
民國九十年一月十九日第一審判決（起訴案號：臺灣士林地方法院檢察署八十九年度
偵字第六七五七號），提起上訴，本院判決如左：
    主  文
上訴駁回。
    事  實
一、甲○○素行不良，於民國八十五間曾犯違反藥事法、竊盜、搶奪、違反麻醉藥品
    管理條例等罪，經臺灣板橋地方法院及本院分別判處有期徒刑六月、有期徒刑四
    月、有期徒刑一年六月、有期徒刑六月確定，並經定應執行刑為有期徒刑二年八
    月；又另因違反麻醉藥品管理條例案件、贓物、搶奪等案件，分別經臺灣板橋地
    方法院判處有期徒刑七月、有期徒刑四月、及有期徒刑二年六月確定，並經定應
    執行刑為有期徒刑三年三月；經接續執行合併計算刑期後，於八十八年三月十日
    起假釋出獄，所餘刑期經縮短後應於九十一年五月一日屆滿。詎料甲○○於假釋
    期內仍不知警惕，竟於假釋期間內之八十九年七月四日中午十二時四十分許，騎
    乘機車（車牌號碼不詳）搭載綽號「阿牛」（真實姓名、年籍不詳）之成年男子
    ，於行經台北市大同區○○○路一八七巷八號前，見女子乙○○一人單獨行走，
    竟與「阿牛」共同圖為自己不法之所有，由甲○○駕車自後接近乙○○，趁乙○
    ○不備之際，由「阿牛」出手搶奪乙○○所有之皮包乙只，皮包內有會員卡二張
    及ＳＡＧＥＮ牌ＤＣ八一八號行動電話乙支（內碼序號為0000000000
    00000號，通訊號碼為0000000000號），得手後駕車加速往三重
    市方向逃逸，事後甲○○分得該行動電話乙支，其餘皮包、會員卡等物品則由阿
    牛棄置於不詳地點，甲○○再於當日下午五、六時許在台北縣三重市○○街承億
    汽車行內，將搶得之上開行動電話以新台幣三百元之價格售予不知情之蔡臥驥（
    經臺灣士林地方法院檢察署檢察官不起訴處分），得款花用殆盡。嗣經警循線查
    知蔡臥驥持有上開行動電話，再循線於同年七月十日晚間九時三十分許，在台北
    縣樹林市○○街三六巷十六弄二四之四號四樓查獲何文洧。
二、案經臺北市政府警察局大同分局移送臺灣士林地方法院檢察署檢察官偵查起訴。
    理  由
一、訊據被告甲○○對前開ＳＡＧＥＮ牌行動電話係其以三百元之代價售予蔡臥驥之
    事實固坦承不諱，惟矢口否認有搶奪犯行，辯稱其於八十九年七月四日上午陪同
    楊智棋在臺北市、三重市一帶車行看車，當日下午一時許行經臺北市○○○路足
    球場在路上拾獲上開行動電話，行動電話內已無ＳＩＭ卡，之後賣給蔡臥驥，並
    未與「牛阿」搶奪，在警訊時遭警員以將灌水予以脅迫始承認等語。惟查：
（一）前揭事實，業據被告甲○○於警訊及偵查中自白不諱，核與被害人乙○○在警
      訊及原審所指訴遭搶奪之經過情形相符，而乙○○遭搶奪之行動電話又確係由
      被告於案發當日下午以三百元之低價售予蔡臥驥乙節，復據證人蔡臥驥分別於
      警訊、偵查及原審審理時證述明確，並有贓物認領保管收據一紙附卷可稽，已
      足見被告之自白與事實相符。
（二）本案之查獲經過係警方先查得蔡臥驥持有乙○○遭搶奪之行動電話，再依據蔡
      臥驥之供述查獲被告，業據證人蔡臥驥及承辦警員孫福佑供明在卷（原審卷第
      五十七頁、第七十六頁）；而被告到案後先否認犯罪，辯稱案發當天（八十九
      年七月四日）胃痛在家休息，至下午四、五時前往三重市天台廣場訪友時，在
      天台廣場樓梯拾獲該行動電話，再賣與蔡臥驥等語（偵查卷第九頁反面），惟
      警方依據被告所使用之0000000000號行動電話（該電話係由被告之
      妹何欣容名義向臺灣大哥大股份有限公司租用）所調閱之通聯紀錄（偵查卷第
      三十頁）中通訊基地台相關位置顯示，被告於當日上午七、八時許即在三重市
      ○○路、龍門路一帶活動，當日上午十二時十九分亦有在台北市○○○路附近
      之通訊紀錄，足證被告於案發時間前後確在案發地點即台北市○○○路一帶活
      動，被告原先所辯顯然不實，故警方出示電話通聯紀錄加以質疑後，被告始坦
      承上開犯行等情，亦據警訊筆錄載明，並經證人孫福佑供明，由此可見被告係
      其當日行蹤遭警方以科學證據掌握後見難以抵賴始承認犯行，其警訊中之自白
      應係出於其自由意志而具備任意性。至於被告雖另辯稱係遭另名員警以將灌水
      予以脅迫，因害怕始承認云云，惟查被告於警訊中已供稱其系因前案尚在假釋
      中，所以不敢承認，後來又怕連累蔡臥驥只好承認等語（偵查卷第十二頁反面
      ），其在檢察官訊問及原審初次調查時亦未曾提出警訊中遭脅迫等辯解，且證
      人孫福佑證稱：「是我們証據完備，被告才承認。筆錄全程是由我製做，若我
      有打被告，被告可以指認，我們給被告看通話記錄時，被告也很驚訝。被告現
      所述是推托之詞，當時事証已明確，我們並沒有必要刑求被告。」等語綦詳（
      原審卷第五十八頁），而被告之母簡佑純於警訊並曾到場與被告見面乙節，復
      據簡佑純及蔡臥驥所供明，簡佑純並供稱其在警局時，警察告知被告承認犯行
      ，其責罵被告時，被告說這件事不要讓其祖母知道等語（原審卷第七十八頁）
      ，似此情節，顯難認警方有何以脅迫或其他不正方法取供之必要及可能，被告
      所辯顯屬卸飾之詞，不足採信。
（三）被告於原審中雖另辯稱該行動電話係陪同楊智棋看車途中所拾獲，證人楊智棋
      亦到庭附和其詞，然查被告最初辯稱該行動電話係於當日下午在三重市天台廣
      場拾獲，迨原審中始辯稱係當日下午一時許與楊智棋在台北市○○○路路上拾
      獲，前後所述內容已大相逕庭，且該行動電話如果真係與楊智棋一同拾獲，原
      先對此極為重要之事向自無予以隱諱之可能；再查證人楊智棋與被告二人關於
      案發當日行蹤之供述多所矛盾，例如，到台北看車之情節：被告供稱：「什麼
      路我不知道，該同行是一個店面，店在巷子或路邊我忘記，因當時我胃又開始
      痛，看的是什麼車我不記得了，顏色也不記得，楊接著四處看車，我在車上睡
      覺，看了幾家我不知道：：何時醒來我不知。」（原審卷第四十八頁），證人
      楊智棋則證稱：「去民族西路同行車行看賓士車：：車子排在外面我們就看，
      看了幾家我不清楚。我進去看時被告都有進去，因被告想學做這行。」（原審
      卷第五十二頁）；關於行程中吃午飯之情節，被告供稱：「我們十一點多在三
      重吃中飯，在攤子吃嘉義雞肉飯，吃飽再去台北。」（原審卷第四十九頁），
      楊智棋則證稱：「在台北某處騎樓吃魯肉飯：：從三重到台北看完車才去吃飯
      ，在民族西路附近吃。」（原審卷第五十二、五十三頁）；關於撿到手機的位
      置，被告稱是在丁字型路口，車前有一座牆（原審卷第四十九頁），楊智棋證
      稱是十字路口，二人分別繪製之現場位置圖更是南轅北轍（原審卷第六十、六
      十一頁）；關於拾獲手機情節，被告稱要求證人停車時，並未告以停車原因，
      是在車外組合好手機再上車，上車後並未測試，亦未與證人說什麼云云（原審
      卷第四十八頁），楊智棋則證稱：被告說路邊有東西要求停車，被告撿完東西
      就立刻上車，被告在車上組合手機，當時並問被告手機是否可以打云云（原審
      卷第五十二、五十三頁），綜上，二人所供內容多所齟齬，且不符之處均非枝
      節問題，而係事關事件流程，顯非因為時間經過致記憶消褪所致，證人楊智棋
      之證言顯屬臨訟故為維護被告之詞，不足資為有利於被告之論據，被告此部分
      所辯亦顯屬卸飾之詞，不足採信。
（四）綜上所述，本案事證明確，被告之搶奪犯行應堪認定。
二、核被告所為，係犯刑法第三百二十五條第一項之搶奪罪。被告與綽號「阿牛」之
    成年男子間，有犯意聯絡及行為分擔，均為共同正犯。原審因而適用刑法第二十
    八條、第三百二十五條第一項，並爰審酌被告犯罪之動機為圖得不法利益、犯罪
    手段影響社會治安甚鉅、前有搶奪等多次前科，於假釋中再犯本案、犯罪所生之
    損害，及犯罪後之態度等一切情狀，量處有期徒刑二年，經核其認事用法尚無違
    誤，量刑亦屬妥適；被告提起上訴，仍執陳詞否認犯罪，為無理由，應予駁回。
三、被告經合法傳喚，無正當理由不到庭，爰不待其陳述，逕行判決。
據上論斷，應依刑事訴訟法第三百六十八條、第三百七十一條，判決如主文。
本案經檢察官賴俊雄到庭執行職務。
中      華      民      國    九十      年      六      月     十二     日
                              臺灣高等法院刑事第二十三庭
                                  審判長法  官 黃 瑞 華
                                        法  官 林 勤 純
                                        法  官 宋    祺
右正本證明與原本無異。
如不服本判決應於收受送達後十日內向本院提出上訴書狀，其未敘述上訴之理由者並
得於提起上訴後十日內向本院補提理由書（均須按他造當事人之人數附繕本）。
                                        書記官 蔡 慧 娟
中      華      民      國    九十    年       六       月     十二     日
附錄：本判決論罪科刑法條全文
      刑法第三百二十五條第一項
      意圖為自己或第三人不法之所有，而搶奪他人之動產者，處六月以上五年以下
      有期徒刑。


司法院資訊處製作；財團法人民間司法改革基金會備份。
